臺灣臺中地方法院臺中簡易庭民事判決
110年度中簡字第1482號
原      告  邱吉村  
訴訟代理人  張譯方  
被      告  張永欣  
上列當事人間請求返還委任款事件，經本院於民國110年10月22
日言詞辯論終結，判決如下：
    主    文
原告之訴駁回。
訴訟費用新臺幣2,100元由原告負擔。
    事 實 及 理 由
一、原告主張：被告為水土保持技師，緣原告於民國107年3月至
    4月間，就其所有坐落在臺中市○○區○○段00000地號土地需開
    闢通行道路，委請被告設計農路及向臺中市政府農業局申請
    農業用地作農業設施容許使用。原告陸續給付被告設計等費
    用新臺幣（下同）142,000元、相關測量費用53,800元。詎
    被告竟將農路設計在天然大排水溝位置，嗣原告委請工程人
    員按照被告設計之圖興建農路時，工程人員認如要將農路建
    在水溝要花費好幾百萬元，且如遇大雨，農路恐遭沖毀坍塌
    。原告知悉後，屢向被告反應變更，被告卻拒絕處理，告知
    不用報備完工即可，以致原告遭臺中市政府水利局裁罰。嗣
    原告另委請其他技師重新設計農路，排除設於天然排水溝之
    嚴重錯誤，才獲得解決。則被告違反專業技術所作之規劃設
    計並致原告無法請人施作，係可歸責於被告之不完全給付，
    爰依民法第227條第1項、第226條、第213條、第216條之規
    定，請求被告賠償原告已支出之設計等費用142,000元及相
    關測量費用53,800元，以上合計195,800元。並聲明：被告
    應給付原告195,800元，及自起訴狀繕本送達翌日起至清償
    日止，按年息百分之5計算之利息。
二、被告則以：原告只有支付設計費142,000元及原證一④第三筆
    之測量費用8,000元；其餘原證一④第一、二筆之測量費用45
    ,800元是由被告支付。另伊系據原告的申請需求及現地條件
    去做規劃在原有排水溝之外還有新設排水溝，原告委託伊設
    計時，並沒有表示不可以設計在水溝上；雖伊所設計的農路
    部分位於天然排水溝上，但並非不可施作。是被告已依約將
    設計完成之設計圖，並經原告之配偶即訴外人張譯方確認答
    覆同意送件，且被告依據設計圖所申請之簡易水土保持申報
    書及農業設施容許使用，均已取得臺中市政府農業局及臺中
    市政府水利局核定，已完成契約義務，並無任何債務不履行
    、不完全給付之情事，原告之請求無理由。並聲明：原告之
    訴駁回。
三、得心證之理由
  ㈠原告主張就其所有之土地需開闢通行道路，委請被告設計農
    路以便向臺中市政府農業局申請農業用地作農業設施容許使
    用之事實，業據其提出與其所述相符之郵政跨行匯款申請書
    、測量說明書、簡易水土保持申報書（含附件）、郵局存證
    信函、臺灣臺中地方檢察署檢察官110年度偵字第11168號不
    起訴處分書等件為憑，而被告對於原告此部分主張之事實，
    於本院言詞辯論期日時並未爭執，視同自認。則原告此部分
    主張之事實，自堪信為真實。
　㈡按稱委任者，謂當事人約定，一方委託他方處理事務，他方
    允為處理之契約；受任人因處理委任事務有過失，或因逾越
    權限之行為所生之損害，對於委任人應負賠償之責；民法第
    528條、第544條定有明文。因此，委任人如主張受任人處理
    委任事務有故意、過失，或逾越權限之行為，致其受有損害
    ，自應就此利己事實負舉證責任。又不完全給付，係指債務
    人所為之給付，因可歸責於其之事由，致給付內容不符債務
    本旨，而造成債權人之損害所應付之債務不履行損害賠償責
    任。不完全給付責任之成立，除須以有可歸責於債務人之事
    由為要件，其損害發生與給付不完全間，尚須具有相當因果
    關係（最高法院105年度台上字第2321號判決意旨參照）。
    本件原告就其所有之土地需開闢通行道路，遂委請被告設計
    農路以便向臺中市政府農業局申請農業用地作農業設施容許
    使用，核其性質屬有償委任契約，依上開說明，自應由原告
    就被告處理委任事務有故意、過失，或逾越權限之行為，致
    其受有損害之利己事實負舉證責任。
  ㈢原告固主張被告違反專業技術所作之規劃將農路設計在天然
    大排水溝位置，致原告無法請人施作，係可歸責於被告之不
    完全給付等語。然為被告所否認，並以前詞置辯。經查，被
    告接受原告委託後，檢附農業用地作農業設施容許使用申請
    書、簡易水土保持申報書及相關附件，向臺中市北屯區公所
    申請農業用地作農業設施容許使用，臺中市北屯區公所於10
    7年8月14日，以公所農建字第1070026427號函轉臺中市政府
    農業局審查。臺中市政府農業局依申請農業用地作農業設施
    容許使用審查辦法第31條規定，將簡易水土保持申報書及相
    關附件交給臺中市政府水利局審查。嗣臺中市政府水利局依
    據水土保持法、水土保持技術規範、水土保持計畫審核監督
    辦法等相關法規辦理審查，於108年3月22日以中市水坡字第
    1080020390號函同意核定前述簡易水土保持申報。上情有臺
    中市政府農業局於108年4月23日核定位於臺中市○○區○○段00
    000地號、北屯區大華段872-1地號土地農業用地作農業設施
    容許使用之案卷資料可供參考（見109年度他字第8740號偵
    查卷第121-289頁）。由於臺中市政府水利局係根據現場會
    勘技師之意見，並已查明開發基地內無違規開發情形、未坐
    落於特定水土保持區、未坐落於國家公園及水庫集水區範圍
    內，方核定原告之簡易水土保持申報，難認被告所為之農路
    設計有何違背法令或違反專業技術之處。再查，原告前於11
    0年2月23日於偵查程序中陳述：「被告跟臺中市政府水利局
    溝通，民眾要申請農路都是要經過他們的同意，『我後來請
    別人申請農路也有通過許可，新的設計師都有按照我們的意
    思來作，從我提出來的圖就可以看出來。』」（見109年度他
    字第8740號偵查卷第322頁）可見農路設計圖之繪製，係由
    設計師依照原告之指示於符合技術成規下所繪製之設計圖，
    而衡參全卷資料，原告並無提出證據資料佐證原告有指示被
    告應需就該農路為何種設計之內容，進而得指摘被告未依其
    指示設計該農路；則被告於108年1月15日設計圖完成後，以
    手機LINE傳送水土保持設施配置圖之圖檔給原告之配偶即訴
    外人張譯方，並告知：「張小姐你看一下設計圖，如果覺得
    可以的話我就送件給水利局」、「如果不適合的話也請回覆
    」。張譯方回覆：「張技師好的。可送去申請。但時間不宜
    再拖。因雨季乙到。謝謝妳」（見本院卷第81頁），可知被
    告係徵得原告配偶之同意，才將水土保持設施配置圖送交臺
    中市政府水利局審查，而此亦為到庭之原告所不爭執。另據
    土木技師即證人王震中於本院言詞辯論時到庭結證稱：「（
    問：農路設計在排水溝上，是否有可能？）通案可能，但個
    案要看主管機關及當事人是否同意的結果。」、「（問：如
    果本案原設計是在水溝上，是否有其可行性？）此個案已經
    經過核准，不能否定沒有可行性。」（見本院卷110年10月2
    2日言詞辯論筆錄）亦可知農路之最終設計結果乃繫諸於原
    告之指示，而原告既已由其配偶對被告所繪製之設計圖表達
    同意送件主管機關之意，已如前述，堪信被告於斯時所完成
    之設計圖，確實已依原告之指示所繪製；又設計圖既經主管
    機關審查通過，亦無從直接否定其施作之可能性，原告自不
    得以嗣後另請廠商施作估價時，需支出較高成本而認被告有
    不完全給付之情事。綜參上開情事，堪認被告確已依原告之
    委任意旨，完成農路設計及申請農業用地作農業設施容許使
    用，並獲得主管機關准許；故本院尚難認定被告處理委任事
    務有故意、過失或不完全給付之事實。從而，原告依據不完
    全給付之相關法律關係，請求被告賠償原告已支出之設計等
    費用142,000元及相關測量費用53,800元，合計195,800元，
    即屬無據，本院亦毋庸再審酌其所主張數額之真正性。
四、綜上所述，原告依不完全給付之法律關係，請求被告給付19
    5,800元，及自起訴狀繕本送達翌日起至清償日止，按年息
    百分之5計算之利息，為無理由，應予駁回。
五、本件事證已臻明確，兩造其餘攻擊防禦方法及所舉證據，經
    審酌結果，與本件判決結論均無影響，爰不一一論述，附此
    敘明。
六、據上論結，本件原告之訴為無理由，依民事訴訟法第78條，
    判決如主文。
中　　華　　民　　國　　110 　年　　11　　月　　16　　日
                      臺灣臺中地方法院臺中簡易庭
                                  法　官　張清洲
以上為正本係照原本作成。
如不服本判決，應於送達後20日內，向本院提出上訴狀並表明上
訴理由，如於本判決宣示後送達前提起上訴者，應於判決送達後
20日內補提上訴理由書（須附繕本）。如委任律師提起上訴者，
應一併繳納上訴審裁判費。
中　　華　　民　　國　　110 　年　　11　　月　　16　　日
                                  書記官  何惠文